【裁判字號】    98,台上,7865
【裁判日期】    981225
【裁判案由】    妨害性自主
【裁判全文】
最高法院刑事判決            九十八年度台上字第七八六五號
上  訴  人  甲○○
選任辯護人  鍾開榮律師
上列上訴人因妨害性自主案件，不服台灣高等法院中華民國九十
六年十一月二十日第二審判決（九十六年度上訴字第五四一號，
起訴案號：台灣台北地方法院檢察署九十五年度偵字第二八０八
號），提起上訴，本院判決如下：
    主  文
原判決撤銷，發回台灣高等法院。
    理  由
原判決事實認定：上訴人甲○○與已成年之Ａ女（真實姓名詳卷
）原係鄰居舊識，民國九十五年一月四日凌晨零時二十分許，上
訴人基於猥褻Ａ女之犯意，攜帶己有之鑰匙一把、針筒一支及客
觀上足對人體造成危險之兇器電擊棒一支，頭戴深色頭套，擅自
以鑰匙開門進入台北縣新店市○○路Ａ女住處（地址詳卷），先
藏身在浴室內，迨Ａ女返家發現，即以電擊棒電擊Ａ女頭、臉及
肩部，致Ａ女受有頭面、左肩挫傷浮腫之傷害，並手持針筒作勢
欲刺向Ａ女，經Ａ女轉身閃躲並認出上訴人而加叱言喝阻，上訴
人始停止攻擊，而以雙手從後方抱住Ａ女，強行撫摸Ａ女之腰部
並說「我要，我要」為猥褻行為得逞，Ａ女即藉故欲上廁所並強
調已受傷，上訴人始行離去。嗣經Ａ女報警處理，經警前往甲○
○住處查獲，並扣得上開鑰匙一把等情。因而撤銷第一審論處上
訴人攜帶兇器，侵入住宅，對於女子以強暴而為猥褻之行為罪刑
之判決，改判仍論處上訴人攜帶兇器，侵入住宅，對於女子以強
暴而為猥褻之行為罪，處有期徒刑參年肆月，並為相關從刑之諭
知。固非無見。
惟查：按客觀上為法院認定事實及適用法律之基礎之證據雖已調
查而其內容尚未明瞭者，即與未經調查無異，如遽行判決，即屬
刑事訴訟法第三百七十九條第十款所稱之當然違背法令。原判決
事實認定上訴人係持其所有之扣案鑰匙一把，侵入Ａ女住處而予
強制猥褻，並以之為犯罪工具，據以宣告該扣案之鑰匙一把沒收
；理由說明：「自上訴人住處查獲之扣案鑰匙一把確可開啟告訴
人原住處大門等情，為上訴人所不否認，甚且辯稱該把鑰匙係受
告訴人所託自告訴人原住處門前腳踏墊下取得等語。該把鑰匙經
本院（指原審）勘驗結果，核與告訴人原住處大門鑰匙紋路不同
，兩者紋路左右相反，扣案之鑰匙並非由告訴人原住處大門鑰匙
所翻打等情，有九十六年九月二十八日準備程序筆錄附卷可稽，
且有該把鑰匙與告訴人所提出彼原住處大門之鑰匙扣案足憑。可
見由上訴人住處查獲之扣案鑰匙一把應為上訴人自有，卻得以開
啟告訴人原住處大門一節，亦屬真實無誤」等語（見原判決第四
頁理由(四)）。惟該扣案之鑰匙既與告訴人Ａ女所提出其住處之大
門鑰匙紋路左右相反，依一般常情，是否可以開啟Ａ女住處之大
門？及該鑰匙是否確為上訴人之犯罪工具？均非無疑。雖上訴人
曾供承鑰匙係Ａ女所給云云，用以證明伊無侵入Ａ女住宅之故意
，但其此部分供述既經原審查明不實，則上訴人上開鑰匙足以開
啟Ａ女住處大門之自白，是否與事實相符？即紋路不符且相反之
鑰匙能否開啟同一大門？饒有研求餘地。此攸關上訴人所有之扣
案鑰匙是否為犯罪工具，得否對之為宣告沒收，原審雖予調查，
但待證事項既未明瞭，遽行判決，並為沒收從刑之諭知，依首揭
說明，其判決即有違誤。上訴意旨，執以指摘，尚非全無理由，
應認原判決有撤銷發回更審之原因。
據上論結，應依刑事訴訟法第三百九十七條、第四百零一條，判
決如主文。
中    華    民    國  九十八  年   十二   月  二十五  日
                      最高法院刑事第三庭
                          審判長法官  林  增  福
                                法官  張  清  埤
                                法官  陳  世  雄
                                法官  何  菁  莪
                                法官  周  煙  平
      本件正本證明與原本無異
                                      書  記  官
中    華    民    國  九十八  年   十二   月   三十   日
                                                Ａ

司法院資訊處製作；財團法人民間司法改革基金會備份。
